臺灣臺北地方法院刑事判決　　　　　　　　　　　　八十九年度交訴字第一四四號
　　公　訴　人　臺灣臺北地方法院檢察署檢察官
　　被　　　告　甲○○
右列被告因公共危險等案件，經檢察官提起公訴（八十九年度偵字第一六五四六號）
，本院判決如左：
    主      文
甲○○因過失傷害人，處拘役拾日，如易科罰金，以參佰元折算壹日；又駕駛動力交
通工具肇事，致人受傷而逃逸，處有期徒刑陸月，如易科罰金，以參佰元折算壹日。
    事      實
一、甲○○於民國八十九年七月十九日下午二時十五分許，駕駛動力交通工具即車牌
    號碼ＪＵ–一五六三號自用小客車，沿臺北市○○路由南往北方向行駛，迨其直
    行至北平西路交岔口時，明知汽車行駛時，駕駛人應注意車前狀況，並隨時採取
    必要之安全措施，而依當時情形又非不能注意，竟疏未注意其所駕駛汽車之前方
    適有亦未注意車前狀況之丙○○騎乘車牌號碼ＦＶＴ–四二九號重型機車，依綠
    燈號誌指示沿北平西路由東往西方向通過該路口，仍貿然往前行駛，而使其所駕
    駛之汽車右後車身與丙○○所騎乘機車之前輪發生撞擊，致丙○○人車倒地，受
    有右膝內側瘀血五‧五公分×三‧五公分、左膝外傷瘀血四公分×三公分等傷害
    ，甲○○駕駛上開動力交通工具肇事，致丙○○受傷後，未給予即時救護，旋即
    開車逃逸，嗣因路人盧捍國記下甲○○所有之上開汽車車牌號碼報警處理，經警
    循線偵查並傳喚甲○○到案詢問，而知上情。
二、案經丙○○訴由臺北市政府警察局中正第一分局報請臺灣臺北地方法院檢察署檢
    察官偵查起訴。
    理      由
一、訊據被告甲○○固坦承於右揭時間有駕駛車牌號碼ＪＵ–一五六三號自用小客車
    沿臺北市○○路由南往北方向直行至北平西路交岔口與告訴人所騎乘之車牌號碼
    ＦＶＴ–四二九號重型機車發生碰撞之事實，惟矢口否認有何過失傷害、公共危
    險等犯行，辯稱：伊沒有過失傷害犯行，亦無涉肇事逃逸，是告訴人騎車來撞伊
    ，伊汽車損傷在後輪；車禍時伊有聽到撞擊聲音，伊往前停在樹下，查看後車輪
    被撞，回頭看有位白車騎士從地上爬起來，伊因趕時間所以駕車離開前往新竹，
    途中覺得不對，又繞回來，看到現場有位騎士與警察在樹下，馬路已恢復來往，
    伊看沒事，就回新竹；伊是在綠燈的時候經過該路口云云。然查，右揭犯罪事實
    ，業據告訴人丙○○於警訊、偵查及審理中指訴綦詳，並經證人盧捍國於審理中
    結證稱：當時伊正開車停在北平西路左線車道上等候紅燈，伊看到有一部棗紅色
    的汽車，急速穿越忠孝西路與北平西路口時碰到一輛白色的機車，當時伊有按喇
    叭示意汽車駕駛已經發生車禍應該下車處理，汽車駕駛有往後看一下，伊則上前
    把機車騎士扶起，等伊回頭看時，汽車已經不在了；被告係由館前路穿越忠孝西
    路到北平西路口，正好在伊對面，告訴人的機車是直行北平西路，當時機車行進
    方向已經變為綠燈；被告前面已經過了好幾輛車，被告是最後一輛，該路口距離
    很長，伊看到機車方向是綠燈，伊行進的方向是紅燈，被告的燈號是否與伊相同
    並不確定等語，而告訴人丙○○因此次車禍碰撞，受有受有右膝內側瘀血、左膝
    外傷瘀血等傷害一節，復有臺北市立中興醫院甲種診斷證明書附卷可稽，再與前
    開被告所供情節參互以觀，本件顯係被告與告訴人先後在自己行向綠燈亮起而取
    得通行路權時通過停止線進入交岔路口，但因被告行經路口時適逢燈號轉換，又
    係通過該路口之末輛汽車，故遭遇甫因行向綠燈亮起取得通行路權即驅動機車前
    進之告訴人，兩車駕駛人於此燈號轉換之際均尚在交岔路口範圍內卻未注意車前
    狀況，被告係急速強行，告訴人則因發現後閃避不及，以致不慎發生碰撞，致告
    訴人受有傷害，已然明確。按汽車行駛時，駕駛人應注意車前狀況，並隨時採取
    必要之安全措施，道路交通安全規則第九十四條第三項定有明文。查被告駕駛汽
    車在上開肇事地點行駛，既係行車通過人車眾多之道路交岔口，無論交通號誌轉
    換與否，均應注意車前狀況，隨時採取必要之安全措施，而依道路交通事故調查
    報告表所載肇事當日天候係晴、有日間自然光線，視距良好，路況係乾燥、無缺
    陷、無障礙之柏油路面，並無不能注意之情事，被告竟疏未注意上揭規定而肇禍
    ，其應負過失罪責甚明。而告訴人丙○○因本件車禍受有右膝內側瘀血、左膝外
    傷瘀血等傷害，已如前述，是被告之過失犯行與被害人所受之傷害間，顯有相當
    因果關係。又被告於肇事後，為趕往新竹，於檢視其所有之汽車損害情形，並在
    目睹告訴人自地上起身後，即先駛離肇事現場等情，已據被告供陳在卷，核與告
    訴人丙○○指訴情節相符，亦經證人盧捍國結證屬實，被告固以其於離去途中又
    一度折回現場，看到有位騎士與警察在樹下，馬路已恢復來往，伊看沒事，才回
    新竹等語置辯，惟被告既於肇事後未停留現場給予傷者即時救護，亦未表明身分
    旋即離去，即難辭肇事後逃逸之罪責。綜上，足認被告上開所辯，要屬圖卸飾詞
    ，殊無可採，罪證明確，犯行洵堪認定。
二、核被告所為，係犯刑法第二百八十四條第一項過失傷害罪、第一百八十五條之四
    駕駛交通工具肇事逃逸罪。被告所犯二罪間，犯意各別，行為互殊，應予分論併
    罰。查被告犯罪後，刑法第四十一條已於九十年一月十日修正，犯最重本刑五年
    以下有期徒刑之罪，而受六個月以下有期徒刑或拘役之宣告，因身體、教育、職
    業、家庭或其他正當事由，以執行顯有困難者，得以一元以上三元以下折算一日
    ，易科罰金，並於同年一月十二日生效，比較新舊法之結果，以新法有利於被告
    ，依刑法第二條第一項前段之規定，自應適用新法。爰審酌被告智識程度、過失
    程度、犯罪對被害人丙○○所生損害、駕車肇事後逃逸之行徑及犯罪後態度等一
    切情狀，分別量處如主文所示之刑，並各諭知易科罰金之折算標準，以資懲儆。
據上論斷，應依刑事訴訟法第二百九十九條第一項前段，刑法第二條第一項前段、第
二百八十四條第一項前段、第一百八十五條之四、第四十一條第一項前段，罰金罰鍰
提高標準條例第一條前段、第二條，判決如主文。
本案經檢察官乙○○到庭執行職務
中      華      民      國    九十一    年      五      月     十七     日
                                    臺灣臺北地方法院交通法庭
                                        法  官  張  江  澤
右正本證明與原本無異。
如不服本判決，應於判決送達後十日內，向本院提出上訴狀。
                                        書記官  石  幸  代
中      華      民      國    九十一    年      五      月     二十     日
附錄本案論罪科刑法條全文：
刑法第二百八十四條
一因過失傷害人者，處六月以下有期徒刑，拘役或五百元以下罰金。致重傷者，處一
　年以下有期徒刑，拘役或五百元以下罰金。
二從事業務之人，因業務上之過失傷害人者，處一年以下有期徒刑、拘役或一千元以
　下罰金。致重傷者，處三年以下有期徒刑，拘役或二千元以下罰金。
刑法第一百八十五條之四
駕駛動力交通工具肇事，致人死傷而逃逸者，處六月以上五年以下有期徒刑。
